臺灣臺北地方法院民事裁定  
111年度重訴字第471號
聲  請  人
即  原  告  陳鳳仁  
訴訟代理人  鄧湘全律師
            鄭安佑律師
相  對  人
即追加原告  陳炳常  

上列聲請人即原告因與被告陳本怡間請求不動產所有權移轉登記
事件，聲請追加相對人為原告，本院裁定如下：
    主  文
聲請駁回。
    理  由
一、按繼承人自繼承開始時，除本法另有規定外，承受被繼承人
    財產上之一切權利、義務；繼承人有數人時，在分割遺產前
    ，各繼承人對於遺產全部為公同共有；公同共有物之處分及
    其他之權利行使，除法律另有規定外，應得公同共有人全體
    之同意，民法第1148條第1項前段、第1151條、第828條第3
    項定有明文。又公同共有債權人起訴請求債務人履行債務，
    係公同共有債權之權利行使，非屬回復公同共有債權之請求
    ，尚無民法第821條規定之準用，而應依同法第831條準用第
    828條第3項規定，除法律另有規定外，須得其他公同共有人
    全體之同意，或由公同共有人全體為原告，其當事人之適格
    始無欠缺（最高法院104年度第3次民事庭會議決議意旨參照
    ）。復按訴訟標的對於數人必須合一確定而應共同起訴，如
    其中一人或數人拒絕同為原告而無正當理由者，法院得依原
    告聲請，以裁定命該未起訴之人於一定期間內追加為原告，
    民事訴訟法第56條之1第1項定有明文。但該拒絕之人如有正
    當理由時，法院不得命其追加。至是否有正當理由，應由法
    院依實際情形斟酌之，倘追加結果與該拒絕之人本身之法律
    上利害關係相衝突時，其拒絕即有正當理由。
二、聲請意旨略以：訴外人陳鳳鸞（即聲請人之姊）前為門牌號
    碼臺北市○○區○○路00號7樓房屋及其坐落基地（下稱系爭不
    動產）所有權人，其將系爭不動產借名登記於其配偶即訴外
    人鄭紹成名下，嗣因其等擔任訴外人陳炳綱（即聲請人之兄
    、被告之父）之債務保證人致負有鉅額債務，遂於民國99年
    1月15日將系爭不動產借名登記於被告名下（下稱系爭借名
    登記契約）。陳鳳鸞於110年5月間過世，其與被告間之系爭
    借名登記契約當然消滅，系爭不動產應由伊、相對人即追加
    原告陳炳常及陳炳綱共同繼承，惟陳炳綱又於同年12月間過
    世，且陳炳綱之配偶前已死亡、其餘繼承人均已拋棄繼承，
    是陳鳳鸞之繼承人即為伊及陳炳常，爰依繼承之法律關係，
    除主張民法第767條第1項前段以外，一併主張同法第541條
    第2項、第179條等規定，請求被告移轉系爭不動產所有權登
    記，此部分為行使因繼承而取得之公同共有債權，應由陳炳
    常一同起訴始為當事人適格，故聲請本院裁定命陳炳常追加
    為原告等語。
三、經查，陳鳳鸞於110年5月18日死亡，其繼承人現為聲請人及
    陳炳常等情，有除戶謄本、本院108年度司繼字第1794號及1
    11年度司繼字第599號公告在卷可查（見北司補卷第22-27頁
    ），且為被告所不爭執（見本院卷第71頁），而本件聲請人
    請求被告應依系爭借名登記契約、民法第541條第2項、第17
    9條等規定返還系爭不動產，核屬行使其因繼承陳鳳鸞之遺
    產所取得之公同共有債權，此部分之訴訟標的必須合一確定
    ，依首揭說明，聲請人固須得其他公同共有人全體之同意，
    或由公同共有人全體為原告，其當事人之適格始無欠缺。惟
    經本院通知陳炳常是否同意追加為本件原告，陳炳常覆以：
    系爭不動產應為被告所有，並非陳鳳鸞之遺產，倘受敗訴判
    決，尚須負擔訴訟費用之不利益，因慮及與兩造均有親屬情
    誼，不願意同為原告等語（見本院卷第49-51頁），足見陳
    炳常與聲請人關於系爭不動產之主張相左，利害關係有所衝
    突，堪認陳炳常有拒絕同為本件原告之正當理由，則依首揭
    說明，聲請人聲請追加陳炳常為本件原告，即無理由，應予
    駁回。惟為保護全體共有人權利之行使，法院如認未起訴之
    人拒絕同為原告之理由為正當，由其餘共有人起訴之請求仍
    屬當事人適格，併此敘明。
四、爰裁定如主文。
中　　華　　民　　國　　111 　年　　8 　　月　　4 　　日
                  民事第二庭  審判長法　官　林鈺琅
　　　　　　　　　　　　　　　　　　法　官　李子寧
　　　　　　　　　　　　　　　　　　法　官　郭子彰
以上正本係照原本作成。
如不服本裁定應於送達後10日內向本院提出抗告狀，並繳納抗告
費新臺幣1,000元。
中　　華　　民　　國　　111 　年　　8 　　月　　4 　　日
　　　　　　　　　　　　　　　　　　書記官　陳嬿舒